---
title: "SIEDCO - Documentación"
output: 
  html_document:
    standalone: true
    smart: true
    normalize: true
    toc: true
    highlight: tango
    self-contained: true
    theme: cerulean
  pdf_document:
    toc: true
    highlight: tango
always_allow_html: true
vignette: >
  %\VignetteIndexEntry{SIEDCO - Documentación}
  %\VignetteEngine{knitr::rmarkdown}
  %\VignetteEncoding{UTF-8}
---

```{r, include = FALSE}
knitr::opts_chunk$set(
  collapse = TRUE,
  comment = "#>"
)
```

Librerias requeridas en este documento

```{r setup, warning=FALSE,message=FALSE}
library(test2021)
library(ggplot2)
library(dplyr)
```

La presente viñeta esta dirigida a la descripción del reporte SIEDCO
\code{siedco_full} de la base de datos de delitos de alto impacto para la ciudad
de Bogotá entre enero de 2010 y junio de 2021. 

# Reporte de UPZ

La distribución de las UPZ en identificadas contra no identificadas es la 
siguiente

```{r upz_1, echo=FALSE}
siedco_full %>%
  dplyr::mutate(UPZ = dplyr::case_when(UPZ %in% c("-","SIN LOCALIZACION") ~ "No identificada", 
                TRUE ~ "Identificada")) %>%
  dplyr::group_by(UPZ) %>%
  dplyr::summarise(n = n()) %>%
  dplyr::mutate(Porcentaje = 100*n/sum(n)) %>%
  dplyr::select(UPZ, Porcentaje) %>%
  knitr::kable(digits = 3, row.names = FALSE)
  #ggplot(aes(x = UPZ, fill = UPZ)) +
  #geom_bar(aes(y = 100*(..count..)/sum(..count..))) +
  #ylab("Porcentaje") +
  #xlab("UPZ") +
  #theme_bw() +
  #theme(legend.position = "none")
```

Las localidades con UPZ sin identificar son las siguientes

```{r upz_2, echo=FALSE}
siedco_full %>%
  dplyr::mutate(UPZ = dplyr::case_when(UPZ %in% c("-","SIN LOCALIZACION") ~ "No identificada", 
                TRUE ~ "Identificada")) %>%
  dplyr::filter(UPZ == "No identificada") %>%
  dplyr::group_by(Localidad) %>%
  dplyr::summarise(Absoluto = n()) %>%
  dplyr::mutate(Porcentaje = 100*Absoluto/sum(Absoluto)) %>%
  dplyr::select(Localidad, Porcentaje, Absoluto) %>%
  knitr::kable(digits = 1, row.names = FALSE)
```

Por otro lado esta es la distribución de UPZ identificadas contra las UPR es

```{r upz_3, echo=FALSE}
siedco_full %>%
  dplyr::filter(!UPZ %in% c("-","SIN LOCALIZACION")) %>%
  dplyr::mutate(UPZ = dplyr::case_when(grepl("UPR",UPZ)  ~ "No rural", 
                TRUE ~ "Rural")) %>%
  dplyr::group_by(UPZ) %>%
  dplyr::summarise(n = n()) %>%
  dplyr::mutate(Porcentaje = 100*n/sum(n)) %>%
  dplyr::select(UPZ, Porcentaje) %>%
  knitr::kable(digits = 3, row.names = FALSE)
```

# Distribución de reportes 

Los delitos contenidos en la base de datos tienen la siguiente distribución.

*Nota 1:* AT = Atentado terrorista.

*Nota 2:* La definición completa se puede consultar en SIEDCO - PONAL.

*Nota 3:* Para estos análisis se consideran los reportes sin localización UPZ.

```{r delito_1, echo=FALSE,warning=FALSE,message=FALSE}
siedco_copy <- siedco_full
siedco_copy$Delito[grepl("HURTO DE CELULARES",siedco_copy$Delito)] <- "HURTO DE CELULARES"
siedco_copy %>%
  dplyr::group_by(Delito) %>%
  dplyr::summarise(n = n()) %>%
  dplyr::mutate(Porcentaje = 100*n/sum(n)) %>%
  dplyr::select(Delito, Porcentaje) %>%
  dplyr::arrange(desc(Porcentaje)) %>%
  knitr::kable(digits = 2, row.names = FALSE)
```

Integrando los niveles de hurtos de celulares en uno solo, la distribución
por localidades de los cinco delitos de alto impacto más frecuentes es

```{r delito_2, echo=FALSE,warning=FALSE,message=FALSE}
top_5 <- siedco_copy %>%
  dplyr::group_by(Delito) %>%
  dplyr::summarise(n = n()) %>%
  dplyr::mutate(Porcentaje = 100*n/sum(n)) %>%
  dplyr::select(Delito, Porcentaje) %>%
  dplyr::arrange(desc(Porcentaje)) %>%
  head(5)
temp <- siedco_copy %>%
  dplyr::group_by(Delito) %>%
  dplyr::filter(Delito %in% top_5$Delito) %>%
  dplyr::group_by(Localidad,Delito) %>%
  dplyr::summarise(n = n()) %>%
  tidyr::pivot_wider(id_cols = c(Localidad,Delito), 
                     names_from = Delito, values_from = n) 

temp[,-1] <- mapply(function(x,y) 100*x/y,x = temp[,-1], y=colSums(temp[,-1]))
temp %>%
  knitr::kable(digits = 2, row.names = FALSE)
```

# Distribución de días sin reportes

Bajo un supuesto de cobertura completa y veracidad de la información se puede
inferir que los días no considerados dentro de los reportes de delitos para
una localización especifica se pueden asumir como días con cero ocurrencias,
dando la posibilidad de aumentar el conjunto de datos con la inserción de 
dicha información, siempre y cuando tenga sentido.

A continuación se presenta una gráfica que muestra la serie de tiempo agregada
de totales de reportes para los cinco delitos con mayores ocurrencias. Se
incluye un código de colores que separa los días contemplados como entrenamiento
, validación y prueba en una partición 70%/15%/15%.

```{r ceros_1, echo=FALSE,warning=FALSE,message=FALSE}
zeros <- siedco_copy %>%
  dplyr::filter(Delito %in% top_5$Delito, 
                !Localidad %in% c("20 - SUMAPAZ",""),
                !grepl("UPR",UPZ),
                !UPZ %in% c("SIN LOCALIZACION","-")) %>%
  dplyr::mutate(CODIGO_DIV1 = substr(Localidad,1,2))
```

```{r ceros_2, echo=FALSE,warning=FALSE,message=FALSE}
del_sel <- top_5$Delito[1]
temp <- zeros %>%
  dplyr::filter(Delito == del_sel) %>%
  dplyr::select(Fecha, CODIGO_DIV1,`Numero Hechos`)
temp[,y := sum(`Numero Hechos`), .(Fecha,CODIGO_DIV1)]
temp$`Numero Hechos` <- NULL
temp <- unique(temp)
temp <- test2021::fill_long(temp$y, temp[,-"y"],"Fecha")
#
split_bogota <- 
  test2021::create_split_long(temp$y, 
                              subset(temp,select=-y),
                              factors = "CODIGO_DIV1",
                              split_prop = c(0.7,0.15,0.15))
#
train <- data.frame(y=split_bogota$Y$Y_train,split_bogota$X$X_train,part = "train")
val <- data.frame(y=split_bogota$Y$Y_val,split_bogota$X$X_val,part = "val")
test <- data.frame(y=split_bogota$Y$Y_test,split_bogota$X$X_test,part = "test")
#
full_set <- bind_rows(list(train,val,test))
full_set %>%
  dplyr::group_by(Fecha,part) %>%
  summarise(n = sum(y)) %>%
  ggplot(aes(x  = Fecha, y = n, color = part)) +
  geom_line() +
  theme_bw() +
  labs(color = "Sección", y = "Reportes") +
  ggtitle(del_sel)
```

```{r ceros_3, echo=FALSE,warning=FALSE,message=FALSE}
del_sel <- top_5$Delito[2]
temp <- zeros %>%
  dplyr::filter(Delito == del_sel) %>%
  dplyr::select(Fecha, CODIGO_DIV1,`Numero Hechos`)
temp[,y := sum(`Numero Hechos`), .(Fecha,CODIGO_DIV1)]
temp$`Numero Hechos` <- NULL
temp <- unique(temp)
temp <- test2021::fill_long(temp$y, temp[,-"y"],"Fecha")
#
split_bogota <- 
  test2021::create_split_long(temp$y, 
                              subset(temp,select=-y),
                              factors = "CODIGO_DIV1",
                              split_prop = c(0.7,0.15,0.15))
#
train <- data.frame(y=split_bogota$Y$Y_train,split_bogota$X$X_train,part = "train")
val <- data.frame(y=split_bogota$Y$Y_val,split_bogota$X$X_val,part = "val")
test <- data.frame(y=split_bogota$Y$Y_test,split_bogota$X$X_test,part = "test")
#
full_set <- bind_rows(list(train,val,test))
full_set %>%
  dplyr::group_by(Fecha,part) %>%
  summarise(n = sum(y)) %>%
  ggplot(aes(x  = Fecha, y = n, color = part)) +
  geom_line() +
  theme_bw() +
  labs(color = "Sección", y = "Reportes") +
  ggtitle(del_sel)
```

```{r ceros_4, echo=FALSE,warning=FALSE,message=FALSE}
del_sel <- top_5$Delito[3]
temp <- zeros %>%
  dplyr::filter(Delito == del_sel) %>%
  dplyr::select(Fecha, CODIGO_DIV1,`Numero Hechos`)
temp[,y := sum(`Numero Hechos`), .(Fecha,CODIGO_DIV1)]
temp$`Numero Hechos` <- NULL
temp <- unique(temp)
temp <- test2021::fill_long(temp$y, temp[,-"y"],"Fecha")
#
split_bogota <- 
  test2021::create_split_long(temp$y, 
                              subset(temp,select=-y),
                              factors = "CODIGO_DIV1",
                              split_prop = c(0.7,0.15,0.15))
#
train <- data.frame(y=split_bogota$Y$Y_train,split_bogota$X$X_train,part = "train")
val <- data.frame(y=split_bogota$Y$Y_val,split_bogota$X$X_val,part = "val")
test <- data.frame(y=split_bogota$Y$Y_test,split_bogota$X$X_test,part = "test")
#
full_set <- bind_rows(list(train,val,test))
full_set %>%
  dplyr::group_by(Fecha,part) %>%
  summarise(n = sum(y)) %>%
  ggplot(aes(x  = Fecha, y = n, color = part)) +
  geom_line() +
  theme_bw() +
  labs(color = "Sección", y = "Reportes") +
  ggtitle(del_sel)
```

```{r ceros_5, echo=FALSE,warning=FALSE,message=FALSE}
del_sel <- top_5$Delito[4]
temp <- zeros %>%
  dplyr::filter(Delito == del_sel) %>%
  dplyr::select(Fecha, CODIGO_DIV1,`Numero Hechos`)
temp[,y := sum(`Numero Hechos`), .(Fecha,CODIGO_DIV1)]
temp$`Numero Hechos` <- NULL
temp <- unique(temp)
temp <- test2021::fill_long(temp$y, temp[,-"y"],"Fecha")
#
split_bogota <- 
  test2021::create_split_long(temp$y, 
                              subset(temp,select=-y),
                              factors = "CODIGO_DIV1",
                              split_prop = c(0.7,0.15,0.15))
#
train <- data.frame(y=split_bogota$Y$Y_train,split_bogota$X$X_train,part = "train")
val <- data.frame(y=split_bogota$Y$Y_val,split_bogota$X$X_val,part = "val")
test <- data.frame(y=split_bogota$Y$Y_test,split_bogota$X$X_test,part = "test")
#
full_set <- bind_rows(list(train,val,test))
full_set %>%
  dplyr::group_by(Fecha,part) %>%
  summarise(n = sum(y)) %>%
  ggplot(aes(x  = Fecha, y = n, color = part)) +
  geom_line() +
  theme_bw() +
  labs(color = "Sección", y = "Reportes") +
  ggtitle(del_sel)
```

```{r ceros_6, echo=FALSE,warning=FALSE,message=FALSE}
del_sel <- top_5$Delito[5]
temp <- zeros %>%
  dplyr::filter(Delito == del_sel) %>%
  dplyr::select(Fecha, CODIGO_DIV1,`Numero Hechos`)
temp[,y := sum(`Numero Hechos`), .(Fecha,CODIGO_DIV1)]
temp$`Numero Hechos` <- NULL
temp <- unique(temp)
temp <- test2021::fill_long(temp$y, temp[,-"y"],"Fecha")
#
split_bogota <- 
  test2021::create_split_long(temp$y, 
                              subset(temp,select=-y),
                              factors = "CODIGO_DIV1",
                              split_prop = c(0.7,0.15,0.15))
#
train <- data.frame(y=split_bogota$Y$Y_train,split_bogota$X$X_train,part = "train")
val <- data.frame(y=split_bogota$Y$Y_val,split_bogota$X$X_val,part = "val")
test <- data.frame(y=split_bogota$Y$Y_test,split_bogota$X$X_test,part = "test")
#
full_set <- bind_rows(list(train,val,test))
full_set %>%
  dplyr::group_by(Fecha,part) %>%
  summarise(n = sum(y)) %>%
  ggplot(aes(x  = Fecha, y = n, color = part)) +
  geom_line() +
  theme_bw() +
  labs(color = "Sección", y = "Reportes") +
  ggtitle(del_sel)
```

De las anteriores visualizaciones se destaca en primer lugar la perdida sistemática de 
registros entre junio y diciembre del año 2020, no obstante, dicha perdida de
información no afecta directamente los conjuntos entrenamiento y/o validación.

Además, se destaca el aumento sostenido de reportes en la última mitad la
década anterior.

Ahora se muestra la distribución de una clase de no reportes contra
uno o más reportes, a través de las particiones completadas con
la inclusión de ceros

```{r ceros_7, echo=FALSE,warning=FALSE,message=FALSE}
del_sel <- top_5$Delito[1]
temp <- zeros %>%
  dplyr::filter(Delito == del_sel) %>%
  dplyr::select(Fecha, CODIGO_DIV1,`Numero Hechos`)
temp[,y := sum(`Numero Hechos`), .(Fecha,CODIGO_DIV1)]
temp$`Numero Hechos` <- NULL
temp <- unique(temp)
temp <- test2021::fill_long(temp$y, temp[,-"y"],"Fecha")
#
split_bogota <- 
  test2021::create_split_long(temp$y, 
                              subset(temp,select=-y),
                              factors = "CODIGO_DIV1",
                              split_prop = c(0.7,0.15,0.15))
#
train <- data.frame(y=split_bogota$Y$Y_train,split_bogota$X$X_train,part = "train")
val <- data.frame(y=split_bogota$Y$Y_val,split_bogota$X$X_val,part = "val")
test <- data.frame(y=split_bogota$Y$Y_test,split_bogota$X$X_test,part = "test")
#
full_set <- bind_rows(list(train,val,test))
full_set %>%
  dplyr::mutate(Categoria = dplyr::case_when(y == 0 ~ "Sin ocurrencias",
                                             TRUE ~ "Con ocurrencias")) %>%
  dplyr::group_by(part,Categoria) %>%
  dplyr::summarise(n=n()) %>%
  dplyr::mutate(Porcentaje = 100*n/sum(n), Particion = part) %>%
  dplyr::select(Particion, Categoria, Porcentaje) %>%
  knitr::kable(digits = 2, row.names = FALSE,
               caption = paste("Distribución para",del_sel))
```

```{r ceros_8, echo=FALSE,warning=FALSE,message=FALSE}
del_sel <- top_5$Delito[2]
temp <- zeros %>%
  dplyr::filter(Delito == del_sel) %>%
  dplyr::select(Fecha, CODIGO_DIV1,`Numero Hechos`)
temp[,y := sum(`Numero Hechos`), .(Fecha,CODIGO_DIV1)]
temp$`Numero Hechos` <- NULL
temp <- unique(temp)
temp <- test2021::fill_long(temp$y, temp[,-"y"],"Fecha")
#
split_bogota <- 
  test2021::create_split_long(temp$y, 
                              subset(temp,select=-y),
                              factors = "CODIGO_DIV1",
                              split_prop = c(0.7,0.15,0.15))
#
train <- data.frame(y=split_bogota$Y$Y_train,split_bogota$X$X_train,part = "train")
val <- data.frame(y=split_bogota$Y$Y_val,split_bogota$X$X_val,part = "val")
test <- data.frame(y=split_bogota$Y$Y_test,split_bogota$X$X_test,part = "test")
#
full_set <- bind_rows(list(train,val,test))
full_set %>%
  dplyr::mutate(Categoria = dplyr::case_when(y == 0 ~ "Sin ocurrencias",
                                             TRUE ~ "Con ocurrencias"),
                 Particion = part) %>%
  dplyr::group_by(Particion,Categoria) %>%
  dplyr::summarise(n=n()) %>%
  dplyr::mutate(Porcentaje = 100*n/sum(n)) %>%
  dplyr::select(Particion, Categoria, Porcentaje) %>%
  knitr::kable(digits = 2, row.names = FALSE,
               caption = paste("Distribución para",del_sel))
```

```{r ceros_9, echo=FALSE,warning=FALSE,message=FALSE}
del_sel <- top_5$Delito[3]
temp <- zeros %>%
  dplyr::filter(Delito == del_sel) %>%
  dplyr::select(Fecha, CODIGO_DIV1,`Numero Hechos`)
temp[,y := sum(`Numero Hechos`), .(Fecha,CODIGO_DIV1)]
temp$`Numero Hechos` <- NULL
temp <- unique(temp)
temp <- test2021::fill_long(temp$y, temp[,-"y"],"Fecha")
#
split_bogota <- 
  test2021::create_split_long(temp$y, 
                              subset(temp,select=-y),
                              factors = "CODIGO_DIV1",
                              split_prop = c(0.7,0.15,0.15))
#
train <- data.frame(y=split_bogota$Y$Y_train,split_bogota$X$X_train,part = "train")
val <- data.frame(y=split_bogota$Y$Y_val,split_bogota$X$X_val,part = "val")
test <- data.frame(y=split_bogota$Y$Y_test,split_bogota$X$X_test,part = "test")
#
full_set <- bind_rows(list(train,val,test))
full_set %>%
  dplyr::mutate(Categoria = dplyr::case_when(y == 0 ~ "Sin ocurrencias",
                                             TRUE ~ "Con ocurrencias"),                         Particion = part) %>%
  dplyr::group_by(Particion,Categoria)  %>%
  dplyr::summarise(n=n()) %>%
  dplyr::mutate(Porcentaje = 100*n/sum(n)) %>%
  dplyr::select(Particion, Categoria, Porcentaje) %>%
  knitr::kable(digits = 2, row.names = FALSE,
               caption = paste("Distribución para",del_sel))
```

```{r ceros_10, echo=FALSE,warning=FALSE,message=FALSE}
del_sel <- top_5$Delito[4]
temp <- zeros %>%
  dplyr::filter(Delito == del_sel) %>%
  dplyr::select(Fecha, CODIGO_DIV1,`Numero Hechos`)
temp[,y := sum(`Numero Hechos`), .(Fecha,CODIGO_DIV1)]
temp$`Numero Hechos` <- NULL
temp <- unique(temp)
temp <- test2021::fill_long(temp$y, temp[,-"y"],"Fecha")
#
split_bogota <- 
  test2021::create_split_long(temp$y, 
                              subset(temp,select=-y),
                              factors = "CODIGO_DIV1",
                              split_prop = c(0.7,0.15,0.15))
#
train <- data.frame(y=split_bogota$Y$Y_train,split_bogota$X$X_train,part = "train")
val <- data.frame(y=split_bogota$Y$Y_val,split_bogota$X$X_val,part = "val")
test <- data.frame(y=split_bogota$Y$Y_test,split_bogota$X$X_test,part = "test")
#
full_set <- bind_rows(list(train,val,test))
full_set %>%
  dplyr::mutate(Categoria = dplyr::case_when(y == 0 ~ "Sin ocurrencias",
                                             TRUE ~ "Con ocurrencias"),                         Particion = part) %>%
  dplyr::group_by(Particion,Categoria)  %>%
  dplyr::summarise(n=n()) %>%
  dplyr::mutate(Porcentaje = 100*n/sum(n)) %>%
  dplyr::select(Particion, Categoria, Porcentaje) %>%
  knitr::kable(digits = 2, row.names = FALSE,
               caption = paste("Distribución para",del_sel))
```

```{r ceros_11, echo=FALSE,warning=FALSE,message=FALSE}
del_sel <- top_5$Delito[5]
temp <- zeros %>%
  dplyr::filter(Delito == del_sel) %>%
  dplyr::select(Fecha, CODIGO_DIV1,`Numero Hechos`)
temp[,y := sum(`Numero Hechos`), .(Fecha,CODIGO_DIV1)]
temp$`Numero Hechos` <- NULL
temp <- unique(temp)
temp <- test2021::fill_long(temp$y, temp[,-"y"],"Fecha")
#
split_bogota <- 
  test2021::create_split_long(temp$y, 
                              subset(temp,select=-y),
                              factors = "CODIGO_DIV1",
                              split_prop = c(0.7,0.15,0.15))
#
train <- data.frame(y=split_bogota$Y$Y_train,split_bogota$X$X_train,part = "train")
val <- data.frame(y=split_bogota$Y$Y_val,split_bogota$X$X_val,part = "val")
test <- data.frame(y=split_bogota$Y$Y_test,split_bogota$X$X_test,part = "test")
#
full_set <- bind_rows(list(train,val,test))
full_set %>%
  dplyr::mutate(Categoria = dplyr::case_when(y == 0 ~ "Sin ocurrencias",
                                             TRUE ~ "Con ocurrencias"),                         Particion = part) %>%
  dplyr::group_by(Particion,Categoria)  %>%
  dplyr::summarise(n=n()) %>%
  dplyr::mutate(Porcentaje = 100*n/sum(n)) %>%
  dplyr::select(Particion, Categoria, Porcentaje) %>%
  knitr::kable(digits = 2, row.names = FALSE,
               caption = paste("Distribución para",del_sel))
```
